【裁判字號】    89,上訴,2883
【裁判日期】    890621
【裁判案由】    毒品危害防制條例
【裁判全文】
臺灣高等法院刑事判決                          八十九年度上訴字第二八八三號
    上  訴  人  臺灣桃園地方法院檢察署檢察官
    被      告  乙○○
    選任辯護人  金鑫
右上訴人因被告毒品危害防制條例案件，不服臺灣桃園地方法院八十九年度訴字第一
○五號，中華民國八十九年六月二十一日第一審判決 (起訴案號：臺灣桃園地方法院
檢察署八十八年度偵字第一五三八七號)提起上訴，及移送併辦（臺灣桃園地方法院
檢察署八十九年度偵字第一○九○六號），本院判決如左：
    主  文
上訴駁回。
    理  由
一、公訴意旨略以：被告乙○○（另犯連續轉讓第二級毒品罪，經臺灣桃園地方法院
    判處有期徒刑十月，被告上訴後，於八十九年十月二十四日撤回上訴確定）基於
    營利之概括犯意，先後於八十八年八月底及同年九月二十九日，以其所有000
    0000000號行動電話為聯絡方式，在八德市○○街三三巷六九弄九號甲○○住處，以新臺幣（下同）一千元之價格非法販賣第二級毒品安非他命零點六公
    克予甲○○（所涉施用毒品部分由檢察官另案處理），因認被告涉犯毒品危害防
    治條例第四條第二項販賣第二級毒品罪嫌云云。
二、按犯罪事實應依證據認定之，無證據不得推定其犯罪事實；又不能證明被告犯罪
    者，應諭知無罪之判決，刑事訴訟法第一百五十四條、第三百零一條第一項分別
    定有明文。認定不利於被告之事實，須依積極證據，苟積極證據不足為不利於被
    告事實之認定時，即應為有利於被告之認定，更不必有何有利之證據，最高法院
    三十年上字第八一六號著有判例可資參照。次按刑事訴訟上證明之資料，無論其
    為直接證據或間接證據，均須達於通常一般之人均不致於有所懷疑，而得確信其
    為真實之程度，始得據為有罪之認定，若其關於被告是否犯罪之證明未能達此程
    度，而有合理性懷疑之存在，致使無從形成有罪之確信，根據「罪證有疑，利於
    被告」之證據法則，即不得遽為不利被告之認定（最高法院七十六年度台上字第
    四九八六號判例意旨參照），其以情況證據（即間接證據）斷罪時，尤須基於該
    證據在直接關係上所可證明之他項情況事實，本乎推理作用足以確證被告有罪，
    方為合法，不得徒憑主觀上之推想，將一般經驗上有利被告之其他合理情況逕予
    排除，此觀諸最高法院三十二年度上字第六七號判例意旨亦甚彰明。
三、本件公訴意旨認被告涉犯販賣第二級毒品罪嫌，無非以證人甲○○、戊○○於警
    訊時證詞，並有安非他命一小包（毛重○點六公克，送驗淨重零點二八九一公克
    ，驗餘淨重零點二六二六公克）扣案為其論據。上訴意旨並認證人甲○○於偵查
    中僅口述腰痛、嗣於看守所改稱為警以手拷反拷，並以電擊棒電擊胸部等情，均
    與腰部無涉，甲○○雖受有右下肢前部八乘二公分及三乘一公分之擦傷，此係警
    員執行職務之必要行為，並無過當之處，警察若欲故入被告於罪，何以不直接刑
    求被告，以取得其販毒品之自白，竟而刑求證人，顯違常理。警員李元鈞於原審
    雖就甲○○打電話內容證稱不復記得，惟甲○○電話為英文顯示，若非出於自由
    意思供述被告有販賣毒品情事，警方又如何能誘出被告而查獲？又原審就被告於
    八十九年五月二十五日五時三十分許，在桃園縣平鎮市忠貞里二五九號，非法販
    賣安非他命與丁○○之犯行（八十九年度偵字一○九○六號部分），與起訴之被
    告上開販賣安非他命部分，有連續犯關係，為起訴效力所及，原審未及審判，因
    認原審判決被告販賣第二級毒品部分無罪，自有未合云云。然訊據被告迭自警訊
    、偵查、原審及本院審理中均堅決否認有販賣第二級毒品之犯行，辯稱：當時（
    指八十八年九月二十九日）係與戊○○同往甲○○住處欲施用安非他命，從未販
    賣安非他命予甲○○等語。經查：
    (一)警方於八十八年九月二十九日查扣被告所有之安非他命一小包（送驗淨重零點
      二八九一公克，驗餘淨重零點二六二六公克），數量非鉅，該包安非他命係被
      告與證人戊○○擬用以施用等情，迭據被告供述甚詳，並經證人戊○○證述在
      卷（見偵查卷第十頁反面、第十五頁），且相互吻合，而被告確因施用第二級
      毒品，經臺灣桃園地方法院以八十八年度毒聲字第六一七三號裁定送觀察、勒
      戒在案，是被告所辯該扣案安非他命係伊攜帶在身，擬與戊○○同赴甲○○處
      施用者，尚非無據，顯難遽憑為被告上開販賣安非他命犯行之證據。
    (二)證人甲○○於警訊時固證稱：自八十八年八月底開始向被告購買安非他命施用
      ，每次一小包（重約零點六公克）一千元，最後一次即查獲當日配合警方以己
      有行動電話0000000000號，撥打被告行動電話000000000
      0號聯絡被告，共購買二次云云，然其於移送檢察官偵查訊問時即證稱：沒有
      向乙○○買安非他命，警訊中因被刑求才說向乙○○買安非他命，實際上沒有
      （見偵查卷第二十五頁反面），及有撥打被告之電話，稱欲購買安非他命，但
      接聽電話者似非被告云云，於原審審理時則證稱並未向被告購買安非他命，係
      應警要求釣出毒品來源而撥打被告之電話，但並未言及購買安非他命，安非他
      命係乙○○帶過來的，渠等一起吸，伊從來沒有買過安非他命，警方也知乙○○被通緝，伊在警訊中之言非屬實等語。嗣於本院調查時證稱：「有時乙○○
      到我那邊去，跟我們一起吸用，我並沒有跟乙○○買過（指安非他命）。」，
      經本院訊以「警訊為何說跟他（乙○○）買過兩次？」，答稱：「因為警察有
      打我，我會害怕，加上我跟他有一點過節，還有警察說乙○○已被通緝，我就
      把安非他命的來源推到他身上。」（見本院八十九年九月二十七日訊問筆錄）
      ，是證人甲○○於偵、審中所證，皆與警訊中之證述顯不一致。況查證人甲○○於八十八年九月三十日在桃園地方法院檢察署驗傷時自述腰部疼痛惟無可見
      外傷，另右下肢前部受有八乘二公分及三乘一公分擦傷，有台灣桃園地方法院
      檢察署驗傷診斷書一紙在卷可參。其於八十八年十月一日進入台灣桃園看守所
      身體檢查時自述遭警逮捕時有遭警以手銬反銬雙手、電擊棒電擊胸部及拉扯手
      銬使其跌倒情事，有台灣桃園監獄八十八年十二月九日桃監澄衛字第四五三九
      號函暨所附台灣桃園看守所附設勒戒處所新收收容人內外傷紀錄表一紙附卷可
      參，惟原審訊之證人即警員蘇明瑜否認刑求之事，又無積極證據證明甲○○確
      被刑求之事實，而觀之其先後證詞反覆，先後齟齬而具有瑕疵，亦無從遽信為
      真實，猶難憑為被告不利之認定。
    (三)證人戊○○於警訊時證稱：「因我與乙○○、梁政明、甲○○共同於九月二十
      八日晚上十二時許就在該處內玩牌，並共同吸食安非他命，一直至（二十九）
      凌晨三時許方各自離開，後到二十九日十七時十分許才與乙○○一同前往該處
      要再吸食安非他命」，經警訊以「二十九日下午何以再返回查獲地？」答稱「
      因要與乙○○返回該地吸用安非他命，並與乙○○約好乘車一同前去。」等語
      （見偵查卷第十四頁），足見證人戊○○於上開時間，與被告攜帶重○點六公
      克安非他命前往甲○○住處，顯擬在該處共同吸用安非他命，而非與甲○○交
      易安非他命至明，是證人甲○○於警訊及偵查中所稱打0000000000
      號行動電話給被告，向被告購買一千元安非他命，被告送至住處，為警當場查
      獲之情，已與事實不符。
    (四)又查被告於本院調查時供稱：「甲○○說打電話給我，說要向我買安非他命部
      分，因為電話不是我接的，是戊○○接的，劉有說甲○○找我，但沒有說要買
      安非他命之事情，戊○○說我已經被通緝，所以最好多一個人陪我去，二、三
      個小時後戊○○就跟我一起去。」，被告之行動電話係借予戊○○使用之情，
      亦據證人丙○○於本院調查時結證屬實（見本院八十九年十一月十四日訊問筆
      錄），況證人戊○○於原審證稱伊向被告借用行動電話，係伊接聽甲○○打來
      電話，核與證人甲○○上開證稱伊撥被告之行動電話，但接聽者並非乙○○之
      證述相符。且戊○○證稱甲○○於電話中並無談及購買安非他命情事等語（見
      原審卷第一○三頁、第一○四頁），而證人即查緝警員李元鈞證稱就當時證人
      甲○○撥打電話時之談話內容不復記憶等語，尤難謂被告於上開時間曾與甲○○以行動電話通話並互相言及交易安非他命之事，則證人甲○○當時是否確係
      向被告表示購買安非他命，被告是否係因此攜帶安非他命前來實行販賣等攸關
      被告是否確有公訴意指所指販賣第二級毒品之犯行，尚乏確切證據得以證明，
      而扣案第二級毒品安非他命依上所述，亦無從憑為被告販賣第二級毒品犯行之
      佐證。此外，復查無其他積極證據，足證被告確有公訴意旨所指涉犯毒品危害
      防治條例第四條第二項販賣第二級毒品罪行，此部分犯罪即屬不能證明，自應
      諭知被告無罪，以昭審慎。
四、原審以不能證明被告犯罪，而判決被告無罪，經核無不合，公訴人上訴仍執上詞
    指摘原判決不當，非有理由，應予駁回。
五、至檢察官移送併辦之臺灣桃園地方法院檢察署八十九年度偵字第一○九○六號案
    ，因本案既經判決無罪，則併辦部分與本案即無裁判上一罪之連續犯關係，無從
    併辦，應退還檢察官依法辦理，附此敘明。
據上論斷，應依刑事訴訟法第三百六十八條，判決如主文。
本案經檢察官劉永清到庭執行職務。
中      華      民      國    八十九    年     十二     月    二十七    日
                        臺灣高等法院刑事第二十六庭
             審判長法  官  呂  永  福
                                          法  官  劉  叡  輝
                                          法  官  魏  新  國
右正本證明與原本無異。
檢察官如不服本判決應於收受送達後十日內向本院提出上訴書狀，其未敘述上訴之理
由者並得於提起上訴後十日內向本院補提理由書（均須按他造當事人之人數附繕本）
。
                                          書記官  章  大  富
中      華      民      國    八十九    年     十二     月    二十七    日


司法院資訊處製作；財團法人民間司法改革基金會備份。
